臺灣臺南地方法院臺南簡易庭民事判決
110年度南簡字第751號
原      告  黃韋達


被      告  維銘工業有限公司

法定代理人  黃淑樺


兼  被  告  王雪芳


上列當事人間請求返還借款事件，經本院於民國110年8月10日言
詞辯論終結，判決如下：
    主      文
被告維銘工業有限公司應給付原告新臺幣肆拾萬元，及自民國一
一０年四月六日起至清償日止，按週年利率百分之五計算之利息
。
被告王雪芳應給付原告新臺幣肆拾萬元，及自民國一一０年四月
六日起至清償日止，按週年利率百分之五計算之利息。
前開各項給付或負擔，任一被告已為全部或一部之給付者，其餘
被告就其履行之範圍內同免給付之義務。
訴訟費用新臺幣肆仟參佰元由被告連帶負擔。
本判決得假執行。但被告如以新臺幣肆拾萬元為原告預供擔保，
得免為假執行。
    事實及理由
一、按訴狀送達後，原告不得將原訴變更或追加他訴。但擴張或
    減縮應受判決事項之聲明者，不在此限；不變更訴訟標的，
    而補充或更正事實上或法律上之陳述者，非為訴之變更或追
    加，民事訴訟法第255條第1項第3款、第256條定有明文。原
    告起訴原請求：被告應連帶給付原告新臺幣（下同）400,00
    0元，及自民國107年8月3日起至清償日止，按週年利率百分
    之5計算之利息；嗣於本院審理時變更聲明為：１、被告維銘
    工業有限公司（下稱維銘公司）應給付原告400,000元，及
    自起訴狀繕本最後送達被告翌日起至清償日止，按週年利率
    百分之5計算之利息。２、被告王雪芳應給付原告400,000元
    ，及自起訴狀繕本最後送達被告翌日起至清償日止，按週年
    利率百分之5計算之利息。３、上開第1、2項聲明部分，任一
    被告已為全部或一部之給付者，其餘被告就其履行之範圍內
    同免給付之義務（見本院卷第18頁），原告上開所為核屬更
    正法律上之陳述，並減縮應受判決事項之聲明，揆諸前揭規
    定應予准許，合先敘明。
二、被告兼維銘公司法定代理人王雪芳經合法通知，無正當理由
    ，未於言詞辯論期日到場，核無民事訴訟法第386條所列各
    款情形，爰依原告之聲請，由其一造辯論而為判決。
三、原告起訴主張：被告王雪芳於107年5月間向原告借款400,00
    0元，並在被告維銘公司簽發之如附表所示支票上背書後（
    下稱系爭支票），交付系爭支票予原告做為擔保。被告王雪
    芳聲稱其為被告維銘公司之負責人，將於107年8月3日清償
    借款，原告可於107年8月3日兌現系爭支票，詎原告屆期提
    示系爭支票，竟遭退票，原告多次向被告王雪芳催討，被告
    王雪芳均置之不理，爰依消費借貸及支票法律關係提起本訴
    等語。並聲明：如主文第1至3項所示。
四、被告方面：
（一）被告維銘公司則以：公司的股東應只有被告王雪芳一人，
      訴外人黃淑樺並非股東，股東同意書係被告王雪芳自己簽
      的，不知道被告王雪芳持系爭支票向原告借款乙事等語，
      資為抗辯。並聲明：原告之訴駁回。
（二）被告兼維銘公司法定代理人王雪芳則未於言詞辯論期日到
      場，亦未提出書狀作何聲明或陳述。
五、本院得心證之理由：
（一）原告主張：被告王雪芳於107年5月間向原告借款400,000
      元，並在被告維銘公司簽發之系爭支票上背書後，交付系
      爭支票予原告做為擔保，詎原告屆期提示系爭支票，竟遭
      退票乙節，業據其提出系爭支票、退票理由單各1份為證
      （見本院110年度南司簡調字第265號卷第19至21頁），被
      告維銘公司登記之股東黃淑樺雖稱其並非股東，不知道被
      告王雪芳持系爭支票向原告借款乙事等語，然其對於系爭
      支票之發票人係被告維銘公司乙節並未爭執，而被告王雪
      芳經合法通知，未於言詞辯論期日到場爭執，亦未提出任
      何書狀或證據資料以供本院審酌，依民事訴訟法第280條
      第3項前段準用同條第1項之規定，視同自認該事實，是堪
      信原告上開主張係為真實。
（二）按稱消費借貸者，謂當事人一方移轉金錢或其他代替物之
      所有權於他方，而約定他方以種類、品質、數量相同之物
      返還之契約；借用人應於約定期限內，返還與借用物種類
      、品質、數量相同之物，未定返還期限者，借用人得隨時
      返還，貸與人亦得定一個月以上之相當期限，催告返還，
      民法第474條第1項、第478條定有明文。次按在票據上簽
      名者，依票上所載文義負責；票據上之簽名，得以蓋章代
      之；發票人應照支票文義擔保支票之支付，票據法第5條
      第1項、第6條、第126條定有明文。查被告王雪芳向原告
      借款400,000元屆期未清償乙節，已如前述，則被告王雪
      芳自應負返還借款債務之責任，原告依消費借貸之法律關
      係，請求被告王雪芳給付400,000元，即屬有據，應予准
      許。另被告維銘公司既為系爭支票之發票人，自應依支票
      文義擔保系爭支票之支付，是原告依票據之法律關係，請
      求被告維銘公司給付系爭支票票款400,000元，亦屬有據
      ，應予准許。
（三）再按連帶債務，係指數債務人以共同目的，負同一給付之
      債務，而其各債務人對債權人，均各負為全部給付義務者
      而言。而不真正連帶債務，係指數債務人，以單一目的，
      本於各別之發生原因，負其債務，並因其中一債務之履行
      ，而他債務亦同歸消滅者而言。兩者並不相同（最高法院
      79年度台上字第1617號判決要旨參照）。又不真正連帶債
      務與連帶債務在性質上並不相同，民法有關連帶債務之規
      定，多不適用於不真正連帶債務，且其判決主文亦不得逕
      以「被告應連帶給付」之記載方式為之，否則即與不真正
      連帶債務本旨不符（最高法院89年度台上字第2240號判決
      要旨參照）。查本件被告王雪芳係因消費借貸契約對於原
      告負有給付400,000元之債務，而被告維銘公司則係因系
      爭支票對原告負有給付400,000元之債務，上開各給付責
      任係本於各別發生之原因，而對原告各負全部給付之義務
      ，各該被告之給付義務，客觀上具有同一目的，為不真正
      連帶債務，揆諸前揭最高法院判決意旨，如有任一被告為
      給付時，其餘被告於該給付範圍內，免除給付義務。
（四）另按給付無確定期限者，債務人於債權人得請求給付時，
      經其催告而未為給付，自受催告時起，負遲延責任。其經
      債權人起訴而送達訴狀，或依督促程序送達支付命令，或
      為其他相類之行為者，與催告有同一之效力；遲延之債務
      ，以支付金錢為標的者，債權人得請求依法定利率計算之
      遲延利息。但約定利率較高者，仍從其約定利率；應付利
      息之債務，其利率未經約定，亦無法律可據者，週年利率
      為百分之5，民法第229條第2項、第233條第1項及第203條
      分別定有明文。從而，原告分別依消費借貸、票據之法律
      關係，請求被告王雪芳給付400,000元，及自起訴狀繕本
      最後送達被告翌日即110年4月6日起至清償日止，按週年
      利率百分之5計算之利息；請求被告維銘公司給付400,000
      元，及自起訴狀繕本最後送達被告翌日即110年4月6日起
      至清償日止，按週年利率百分之5計算之利息；又上開給
      付，如有任一被告已為全部或一部之給付者，其餘被告就
      其履行之範圍內同免給付之義務，均屬有據，應予准許。
六、末按共同訴訟人因連帶之債敗訴者，應連帶負擔訴訟費用；
    法院為終局判決時，應依職權為訴訟費用之裁判，民事訴訟
    法第85條第2項、第87第1項分別定有明文。經核本件訴訟費
    用即裁判費為4,300元，應由敗訴之被告連帶負擔，爰判決
    如主文第4項所示。
七、本判決係就民事訴訟法第427條第1項所定適用簡易程序所為
    被告敗訴之判決，依同法第389條第1項第3款之規定，應依
    職權宣告假執行；併依職權宣告被告預供擔保，得免為假執
    行。
據上論結，本件原告之訴為有理由，依民事訴訟法第436條第2項
、第385條第1項前段、第85條第2項、第87條第1項、第389條第1
項第3款、第392條第2項，判決如主文。
中　　華　　民　　國　　110 　年　　8 　　月　　24　　日
                  臺灣臺南地方法院臺南簡易庭
                                  法  官  王參和
以上正本係照原本作成。
如不服本判決，應於送達後20日內，向本院提出上訴狀並表明上
訴理由，如於本判決宣示後送達前提起上訴者，應於判決送達後
20日內補提上訴理由書（須附繕本）。
如委任律師提起上訴者，應一併繳納上訴審裁判費。
中　　華　　民　　國   110    年     8    月    24    日
                                  書記官  程伊妝
　　　　　　　　　　　　　　　　　
附表：
付  款  人 發票人 支票號碼 票面金額（新臺幣）  發 票 日 提示日  （退票日） 華南商業銀行西台南分行 維銘工業有限公司 OD0000000 400,000元 107年8月3日 107年8月3日